【裁判字號】    99,交聲,7
【裁判日期】    990409
【裁判案由】    聲明異議
【裁判全文】
臺灣臺南地方法院交通事件裁定           99年度交聲字第7號
移送機關    交通部公路總局嘉義區監理所麻豆監理站
異議人即
受處分人    甲○○
上列異議人即受處分人因違反道路交通管理處罰條例案件，對於
交通部公路總局嘉義區監理所麻豆監理站民國98年12月10日所為
之裁決處分（處分案號：麻監裁罰字第裁75-Z00000000號）聲明
異議，本院裁定如下：
    主    文
異議駁回。
    理    由
一、原處分意旨略以：異議人即受處分人甲○○（下稱異議人）
    駕駛車牌號碼3000-LZ號自用小貨車（下稱系爭貨車），於
    民國98年10月2日13時37分許，行經國道一號高速公路北上
    63公里處時，因載運非整體物（紙箱）未加覆蓋捆紮，經內
    政部警政署國道公路警察局第一警察隊警員攔停製單舉發，
    嗣經移送機關即交通部公路總局嘉義區監理所麻豆監理站（
    下稱原處分機關）以其有「汽車行駛高速公路裝置貨物未依
    規定覆蓋」之違規事證明確，依道路交通管理處罰條例第33
    條第1項第11款、第63條第1項第1款（原處分漏載第1項第1
    款）及違反道路交通管理事件統一裁罰基準表之規定，裁處
    異議人罰鍰新臺幣（下同）4,000元，並記違規點數1點等語
    。
二、本件異議意旨略以：異議人所駕駛之貨車車斗為長215公分
    、寬158公分、高32公分，當時車斗上只載一件物品，物品
    尺寸為長70公分、寬40公分、高35公分，物品高度僅超過貨
    車車斗3公分，內部裝載物品為馬達，重量為40公斤左右，
    置於車斗之中央靠近駕駛室的地方，當時車速約時速100公
    里，依正常物品材積重量比為0.41（40/98），以此條件下
    ，就算車輛行駛速度達時速300公里，加上物品高度僅超出
    貨斗3公分，又置於貨車中央近駕駛座，物品也不可能被吹
    出車外，雖然有法條規定，然依常理此罰單似太不合理，為
    此聲明異議，請求撤銷原處分等語。
三、按汽車行駛於高速公路、快速公路或設站管制之道路，不遵
    使用限制、禁止、行車管制及管理事項之管制規則而有裝置
    貨物未依規定覆蓋、捆紮者，處汽車駕駛人3,000元以上6,0
    00元以下罰鍰，並記違規點數1點，道路交通管理處罰條例
    第33條第1項第11款，第63條第1項第1款分別定有明文。又
    按貨車行駛高速公路及快速公路，裝載之貨物，應嚴密覆蓋
    、捆紮牢固。裝載砂石等粒狀物品，除應嚴密覆蓋外，並不
    得超出車廂高度，高速公路及快速公路交通管制規則第21條
    第1項第1款定有明文。上開高速公路及快速公路交通管制規
    則第21條第1項第1款規定之立法意旨，貨物「應嚴密覆蓋、
    綑紮牢固」，係為達成貨物「防止墜落及飛散」，以維行車
    安全目的之手段而非目的，故「嚴密覆蓋」及「綑紮牢固」
    二詞係「並」抑「或」，應視個案實際情形認定，不宜從嚴
    解釋為貨物裝載均應嚴密覆蓋「並」綑紮牢固，惟無論如何
    裝載，均須以能達到防止「墜落」及「飛散」為目的，亦即
    貨運車輛裝載貨物穩妥之規定，其目的乃在確保行車安全，
    至於貨運車輛裝載貨物是否穩妥、有無「墜落」及「飛散」
    之虞，則應由一般經驗客觀判斷，非由行為人主觀認定。
四、經查：
  (一)異議人於上開時地因駕駛系爭貨車，行駛高速公路裝置貨物
    未依規定覆蓋，經內政部警政署國道公路警察局第一警察隊
    警員攔停製單逕行舉發，並經原處分機關裁處如前所述之裁
    罰等情，有內政部警政署國道公路警察局98年10月2日公警
    局交字第Z00000000號舉發違反道路交通管理事件通知單、
    原處分機關98年12月10日麻監裁罰字第裁75-Z00000000號裁
    決書各1份及違規採證照片4幀附卷可稽。
  (二)次查，自內政部警政署國道公路警察局第一警察隊檢送之本
    件採證照片中，可以看到系爭貨車上裝載之物品有四個紙箱
    （紙箱內均裝有物品）及二個圓柱型物體，依照片觀之，應
    有相當之重量；四個紙箱四週均未以繩索綑綁，紙箱上方亦
    未見有以膠帶黏緊封閉，該四個紙箱無庸使用刀剪即可徒手
    開啟，又其中有二個紙箱的高度略高於車廂，且其中一個紙
    箱內之物品突出而外露，此外，上開四個紙箱與二個物品圓
    柱型物體均未以繩索固定於車廂，亦未有任何其它方式為覆
    蓋或捆紮，此有上開採證照片在卷可稽，依核閱上開照片之
    結果，足認異議人辯稱系爭貨車上僅載有一件物品，該物品
    內裝載馬達等語，無從採憑。
  (三)本院復依一般經驗客觀判斷系爭貨車所裝載貨物是否穩妥，
    有無「墜落」及「飛散」之虞如下：
    1.上開貨物數量並非少數，且四個紙箱內所置放之物品，體
      積有大有小、重量或重或輕，異議人將之置放於車廂上，
      雖有將二個圓柱型物體以外之物品置於紙箱內，然卻未以
      繩索綑綁或膠帶黏緊封閉，實難保證紙箱內之物品不會因
      系爭貨車行經顛簸路段，造成貨車跳動致紙箱內體積較小
      、重量較輕之物品墜落，倘有物品因此墜落，極易砸到造
      成後方車輛致後方車輛發生危險，若掉落於車道上，亦可
      能造成後方車輛因碾壓致車輛打滑，或為閃避掉落物而與
      他車道之車輛發生碰撞或擦撞甚至翻覆之危險，就此部分
      ，客觀上尚難認系爭貨車所裝載貨物甚為穩妥。
    2.又車廂上之四個紙箱與二個物品圓柱型物體均未以繩索固
      定於車廂，亦未有任何其它方式為覆蓋或捆紮，如車輛上
      下坡時，無法確保上開物品不會前後滑動，若發生系爭貨
      車追撞前車，或遭後車追撞之交通事故時，上開物品亦可
      能因遭強烈撞擊而墜落於車道上，而可能發生造成後方車
      輛或因碾壓、或為閃避掉落物而發生打滑，或與他車道之
      車輛發生碰撞或擦撞甚至翻覆之危險，就此部分，客觀上
      亦難認系爭貨車所裝載貨物甚為穩妥。
    3.按高速公路或快速道路上車輛行駛之速度均極為快速，會
      發生之突發狀況亦極多，當發生突發狀況時，所可能發生
      之危險或造成的傷害亦較平面道路為高，故法文始對駕駛
      人為前開限制之規定。依前開情事審認，異議人置放物品
      於系爭貨車後方車廂時，應係主觀上自認所置放之物品有
      相當之重量不會被吹出車外，故完全未就置放之物品為任
      何之防護措施，惟車輛裝置貨物行駛安全與否，並非如異
      議人所述僅從車輛平穩行駛單一角度思考，更不能僅憑駕
      駛人主觀上之想法來論斷貨物不會掉落而無覆蓋捆紮之必
      要。系爭貨車上之物品經判斷非無滑落或墜落之虞，如前
      所述，是其有違反高速公路及快速公路交通管制規則第21
      條第1項第1款之規定，應可認定。
  (四)綜上所述，異議人駕駛車牌號碼3000-LZ號自用小貨車，於
    上揭時、地有行駛高速公路裝置貨物未依規定覆蓋之違規事
    實既可認定，則原處分機關依據道路交通管理處罰條例第33
    條第1項第11款、第63條第1項第1款及違反道路交通管理事
    件統一裁罰基準表之規定，裁處異議人罰鍰4,000元，記違
    規點數1點之處分，核無不當，本件異議為無理由，應予駁
    回。
五、據上論結，應依道路交通管理處罰條例第87條第2項、道路
    交通案件處理辦法第19條，裁定如主文。
中    華    民    國    99    年    4     月    9     日
                    交通法庭  法  官 張家瑛
以上正本證明與原本無異。
如不服本裁定，應於收受送達後5日內向本院提出抗告狀。（應
附繕本）
                              書記官 李淑惠
中    華    民    國    99    年    4     月    12    日

司法院資訊處製作；財團法人民間司法改革基金會備份。
